【裁判字號】    99,交訴,45
【裁判日期】    990630
【裁判案由】    公共危險等
【裁判全文】
臺灣高雄地方法院刑事判決              99年度交訴字第45號
公  訴  人  臺灣高雄地方法院檢察署檢察官
被      告  丁○○
上列被告因公共危險等案件，經檢察官提起公訴（99年度偵字第
3243號），本院判決如下：
    主  文
丁○○犯肇事致人傷害逃逸罪，處有期徒刑陸月，如易科罰金，
以新臺幣壹仟元折算壹日。
被訴犯過失傷害罪部分，公訴不受理。
    事  實
一、丁○○未領有小型車普通駕駛執照，於民國98年12月2 日下
    午6 時30分許，仍駕駛車牌號碼3127-XA 號自小客貨車，沿
    高雄市三民區○○○路由南往北方向行駛，行經大昌一路與
    立忠路路口時，適有丙○○○騎乘車牌號碼XIM-727 號重型
    機車，自大昌一路東側機車待轉區○○○○○路往西方向行
    駛，而遭丁○○所駕駛之自小客貨車撞及，丙○○○人車倒
    地後受有左間挫傷、左肱骨近端骨折、臀部擦傷之傷害。丙○○○起身後走向丁○○所駕駛之車輛，並將其受傷之事實
    告知丁○○，惟丁○○僅將車窗搖下，並遞出名片1 張，而
    未下車察看，亦未將丙○○○送醫救治，丙○○○乃委請路
    人將丁○○之車牌抄下後先至路旁休息，此時丁○○明知其
    駕車肇事後致丙○○○受有傷害，仍急欲離開現場，然適為
    行經該處之乙○○見狀阻止丁○○駕車離去，丁○○迫於無
    奈始下車，嗣於警方據報前來處理後，丁○○竟無視於警方
    已到場處理該交通事故，仍趁隙駕車逃離現場，而為警循線
    查悉上情。
二、案經丙○○○訴由高雄市政府警察局甲○○○分局移送臺灣
    高雄地方法院檢察署檢察官偵查起訴。
    理  由
壹、程序部分（證據能力之審查）：
    按被告以外之人於審判外之陳述，雖不符刑事訴訟法第 159
    條之1 至第159 條之4 之規定，而經當事人於審判程序同意
    作為證據，法院審酌該言詞陳述或書面陳述作成時之情況，
    認為適當者，亦得為證據；當事人、代理人或辯護人於法院
    調查證據時，知有第159 第1 項不得為證據之情形，而未於
    言詞辯論終結前聲明異議者，視為有前項之同意，刑事訴訟
    法第159 條之5 定有明文。本件所援引之以下各項證據（詳
    後述），固有部分屬傳聞證據，然公訴人、被告於本院調查
    證據時，均知有前開第159 第1 項不得為證據之情形，被告
    表示同意作為證據使用（見本院審交訴卷第16頁，本院交訴
    字卷第20頁反面），且於言詞辯論終結前，均未聲明異議，
    本院審酌該等證據作成時之狀況，並無違法取證之情事，且
    無不宜作為證據之情形，依前開說明，爰認均有證據能力，
    合先敘明。
貳、實體部分：
一、上揭犯罪事實，業據被告丁○○於本院審理時坦承不諱（見
    本院交訴字卷第20頁反面、第43頁），核與證人即告訴人丙○○○於警詢及偵查時指訴之情節相符（偵卷第8 至10、37
    至39頁），另經證人即現場目擊證人乙○○於警詢時證述綦
    詳（見偵卷第11至13頁），並有被告之證號查詢汽車駕駛人
    資料1 紙（證明被告之小型車普通駕駛執照已經遭註銷）、
    車牌號碼3127-XA 號自小客貨車之車籍查詢- 基本資料詳細
    畫面1 紙、高雄市政府警察局舉發違反道路交通管理事件通
    知單1 紙、被告口卡相片資料1 份、高雄醫學大學附設中和
    紀念醫院診斷證明書1 紙、道路交通事故現場圖、道路交通
    事故調查報告表(一)、(二)各1 份、車牌號碼3127-XA 號自小客
    貨車照片3 張、現場照片4 張附卷可稽（見偵卷第15至21、
    24至27、39、32、33頁）。是本件被告之自白已有相當之證
    據資料予以補強，且查與事實相符，應堪採認。從而，本案
    事證明確，被告犯行堪予認定，應依法論科。
二、核被告丁○○所為，係犯刑法第185 條之4 之肇事致人傷害
    逃逸罪。另按汽車駕駛人，無駕駛執照駕車，酒醉駕車，吸
    食毒品或迷幻藥駕車，行駛人行道或行經行人穿越道不依規
    定讓行人優先通行，因而致人受傷或死亡，依法應負刑事責
    任者，加重其刑至2 分之1 ，道路交通管理處罰條例第86條
    第1 項，固定有明文，惟上開應依法加重其刑至2 分之1 之
    規定，法條既明定汽車駕駛人於一定違規之情形（如無駕駛
    執照駕車，酒醉駕車）駕駛汽車致人傷亡，依法應負刑事責
    任時，始有適用，換言之，係肇事者在一定之違規情形下依
    法應負過失致人於死或過失傷害之刑事責任時，始有適用，
    而刑法第185 條之4 ，駕駛動力交通工具肇事，致人死傷而
    逃逸者之罪，其立法意旨係對一般動力交通工具駕駛人肇事
    致人死傷而逃逸之處罰，旨在懲罰肇事逃逸，自無上開道路
    交通處罰條例第86條第1 項之適用（最高法院92年度台非字
    第92號判決意旨參照）。爰審酌被告不僅無照駕車，且未於
    肇事後下車救助受傷之告訴人丙○○○，反而在被證人乙○○攔下並報警處理之情形下，仍於警方到場處理後駕車逃逸
    ，不僅未能即時救助告訴人丙○○○之傷勢，且其漠視法治
    之心態尤為可議，本應嚴懲，以收刑罰教化之效，然衡諸被
    告犯後於本院審理時尚能坦承犯行，頗見悔意，且已經與告
    訴人達成和解，並已經給付和解金額，有和解書1 份在卷可
    稽（見偵卷第43、44頁），犯後態度尚佳，另審酌公訴人具
    體求刑有期徒刑11月，尚嫌失之過重等一切情狀，量處如主
    文第1 項所示之刑，並審酌被告之家庭經濟狀況及職業，諭
    知易科罰金之折算標準，以資儆懲。
三、不受理部分：
  (一)公訴意旨另以：被告丁○○於98年12月2 日下午6 時30分許
    ，無照駕駛車牌號碼3127-XA 號自小客貨車，沿高雄市三民
    區○○○路由南往北方向行駛，行經大昌一路與立忠路有號
    誌交岔路口，應注意、能注意駕駛人駕駛汽車應遵守道路交
    通號誌之指示，斯時，大昌一路為紅燈號誌，詎被告丁○○
    竟疏未注意，貿然闖越紅燈直行，適告訴人丙○○○騎乘車
    牌XIM-727 號重型機車機車，自大昌一路東側機車待轉區○○○○○路往西方向行駛，遭被告丁○○所駕駛之自小客貨
    車撞及，告訴人丙○○○人車倒地後受有左間挫傷、左肱骨
    近端骨折、臀部擦傷之傷害，因認被告涉犯刑法第284 條第
    1 項前段之過失傷害罪嫌等語。
  (二)按告訴乃論之罪，告訴人於第一審辯論終結前，得撤回其告
    訴；又告訴經撤回者，法院應諭知不受理之判決，刑事訴訟
    法第第238 條第1 項、第303 條第3 款定有明文。
  (三)本件被告丁○○因過失傷害案件，經檢察官提起公訴，認被
    告係犯刑法第284 條第1 項前段之過失傷害罪，依同法第28
    7 條前段之規定須告訴乃論。茲因告訴人丙○○○已於檢察
    官起訴後與被告達成和解，告訴人並已具狀撤回其告訴，有
    和解書及刑事陳報狀各1 紙附卷可稽（見偵卷第42至44頁）
    ，參照前開說明，爰不經言詞，逕為諭知不受理之判決。
據上論斷，應依刑事訴訟法第299 條第1 項前段、第303 條第 3
款、第307 條，刑法第185 條之4 、第41條第1 項前段，判決如
主文。
本案經檢察官戊○○到庭執行職務。
中    華    民    國    99    年    6     月    30    日
                        交通法庭審判長法  官 廖建瑜
                                      法  官 林裕凱
                                      法  官 陳盈吉
以上正本證明與原本無異。
如不服本判決，應於判決送達後10日內，向本院提出上訴狀。
中    華    民    國    99    年    6     月    30    日
                                      書記官  陳展榮
附錄本判決論罪科刑法條：
中華民國刑法第185條之4
（肇事遺棄罪）
駕駛動力交通工具肇事，致人死傷而逃逸者，處 6 月以上 5 年
以下有期徒刑。

司法院資訊處製作；財團法人民間司法改革基金會備份。
